最高法院刑事判決　　　　　　九十六年度台上字第五二二七號
上　訴　人　甲○○
 　　　　　　　　　 41號（另案在台灣新竹監獄執行中）
上列上訴人因偽造貨幣案件，不服台灣高等法院中華民國九十六
年七月三十一日第二審判決（九十六年度上訴字第二三０八號，
起訴案號：台灣新竹地方法院檢察署九十四年度偵字第四五六三
號、九十四年度核退偵字第一三七號），提起上訴，本院判決如
下：
    主  文
上訴駁回。
    理  由
按刑事訴訟法第三百七十七條規定，上訴於第三審法院，非以判
決違背法令為理由，不得為之。是提起第三審上訴，應以原判決
違背法令為理由，係屬法定要件。如果上訴理由書狀並未依據卷
內訴訟資料，具體指摘原判決不適用何種法則或如何適用不當，
或所指摘原判決違法情事，顯與法律規定得為第三審上訴理由之
違法情形，不相適合時，均應認其上訴為違背法律上之程式，予
以駁回。本件上訴人甲○○上訴意旨略稱：(一)、原審以共同被告
林金賢（業經原審判刑確定）於警詢、偵查及第一審審理時之陳
述，資為論處上訴人罪刑之依據，惟對本質上屬於證人之林金賢
，卻未使之立於證人之地位而為陳述，逕以林金賢依被告身分所
為之供述，採為不利於上訴人之證據，顯與民國九十二年二月六
日修正公布，同年九月一日施行之刑事訴訟法第二百八十七條之
二規定，及司法院釋字第五八二號解釋內容相違背，自有判決不
適用法則之違法。(二)、依刑事訴訟法第一百五十九條之五之文義
，該法條必須在不符合同法第一百五十九條之一至第一百五十九
條之四規定之情形下，始有其適用，乃原判決未說明本件有何不
符合刑事訴訟法第一百五十九條之一至第一百五十九條之四規定
之情形，率予適用同法第一百五十九條之五規定，認定檢察官於
原審所提出之證據均有證據能力，亦有適用法則不當之違誤。(三)
、刑法第一百九十六條第一項之交付偽造之通用紙幣罪，以意圖
供行使之用，為其犯罪構成要件，依上訴人及證人田季鑫、徐明
璋之陳述，僅能證明上訴人有交付本件四紙偽造新台幣千元通用
紙幣（下稱本件偽鈔）之行為，原判決論處上訴人上開罪刑，卻
未說明上訴人於交付本件偽鈔予林金賢時有供行使之用之意圖之
依據，並嫌理由不備。(四)、上訴人已供陳：「我與林金賢第一次
見面時，林金賢就說他有收集鈔票、郵票的習慣，九十四年三月
十五日把田季鑫保出來後的當日晚上，田季鑫與徐明璋、林金賢
一起到我家聊天，因林金賢說他有收集舊鈔票的習慣，我才把我
太太經營銀樓時顧客支付的四張偽鈔送給林金賢收藏，沒有要林
金賢找買主使用偽鈔」，林金賢亦陳稱：「我們在甲○○家聊天
講到個人的嗜好，我說我有蒐集舊鈔票的習慣，甲○○就拿出四
張偽鈔說要給我收藏，我就從桌上拿起偽鈔放入我的皮包內，沒
有要找買主使用偽鈔」，足見上訴人於交付本件偽鈔予林金賢時
，並無供林金賢行使之意圖，原判決就此有利於上訴人之證據未
予採納，復未說明理由，亦有理由不備之違法云云。
惟查：原判決綜合全案卷證資料，本於事實審法院推理之作用，
認定上訴人有其事實欄所載之犯行，因而維持第一審關於論處上
訴人意圖供行使之用而交付偽造之通用紙幣（累犯）罪刑部分之
判決，駁回上訴人在第二審之上訴，已依卷證資料敘明其所憑之
證據及認定之理由。對上訴人於交付本件偽鈔予林金賢時，如何
確有供林金賢行使用之意圖；上訴人雖諉稱其因與林金賢初次見
面時，林金賢表示有收集鈔票之習慣，故其在林金賢與田季鑫、
徐明璋於九十四年三月十五日再度至其住處聊天時，即將本件偽
鈔送予林金賢收藏，但並未要求林金賢尋找買主行使該偽鈔，及
林金賢嗣亦翻異改稱其在上訴人之住處談及有蒐集舊鈔習慣，上
訴人乃取出本件偽鈔供其收藏，並未要其行使該偽鈔云云，如何
經查均與事實不符，不足採信，亦皆已詳加說明。上訴意旨對原
審之論斷，究有何違背經驗法則或論理法則等違法情形，並未依
據卷內資料為具體之指摘。上訴意旨(三)、(四)仍執陳詞，以原判決
對其論處意圖供行使之用而交付偽造之通用紙幣罪刑，卻未說明
其於交付本件偽鈔予林金賢時確有意圖供林金賢行使之依據；其
與林金賢均已供陳，交付本件偽鈔予林金賢，僅供收藏而非行使
之用，原判決對此有利證據卻未加採納，復未說明理由云云，據
以指摘原判決有理由不備之違背法令，係以自己之說詞，對原審
採證認事之適法職權行使，並已於判決內說明之事項，漫事指摘
，復為單純之事實上爭辯，依首開說明，自非適法之第三審上訴
理由。且按：(一)、九十二年二月六日修正公布，同年九月一日施
行之刑事訴訟法第二百八十七條之二雖規定：「法院就被告本人
之案件調查共同被告時，該共同被告準用有關人證之規定。」司
法院釋字第五八二號解釋意旨，亦認共同被告對於其他共同被告
之案件而言，為被告以外之第三人，本質上屬於證人，為確保被
告對證人之詰問權，證人於審判中，應依法定程序，到場具結陳
述，並接受被告之詰問，其陳述始得作為認定被告犯罪事實之判
斷依據。但刑事訴訟法第一百九十六條則規定：「證人已由法官
合法訊問，且於訊問時予當事人詰問之機會，其陳述明確別無訊
問之必要者，不得再行傳喚。」本件第一審於九十五年九月二十
八日上午九時三十分許審理時，已依上開刑事訴訟法第二百八十
七條之二規定，就上訴人被訴犯行，將共同被告林金賢以證人身
分，令其具結後，行交互詰問。上訴人及其辯護人於原審審理時
就該已經到庭陳述明確，且經交互詰問之同一證人，復未聲請再
行傳喚訊問調查，則原審未再以證人身分訊問林金賢，於法要無
不合，亦無上訴意旨(一)所指之違誤。(二)、刑事訴訟法第一百五十
九條之五係規定：「被告以外之人於審判外之陳述，雖不符前四
條之規定，而經當事人於審判程序同意作為證據，法院審酌該言
詞陳述或書面陳述作成時之情況，認為適當者，亦得為證據。當
事人、代理人或辯護人於法院調查證據時，知有第一百五十九條
第一項不得為證據之情形，而未於言詞辯論終結前聲明異議者，
視為有前項之同意。」依其條文文義，係以被告以外之人於審判
外之陳述雖不符合同法第一百五十九條之一至第一百五十九條之
四有關傳聞法則例外規定之情形，但如經當事人於審判程序同意
作為證據，法院於審酌該言詞陳述或書面陳述作成時之情況，認
為適當者，亦得為證據，或當事人、代理人、辯護人於法院調查
證據時，知有同法第一百五十九條第一項不得為證據之情形，而
未於言詞辯論終結前聲明異議者，則視為有前項之同意。並非被
告以外之人於審判外之陳述須優先適用同法第一百五十九條之一
至第一百五十九條之四規定，以審認其有否證據能力，於均不符
合上開規定時，始有同法第一百五十九條之五規定之適用，上訴
意旨(二)所指，不無誤會。綜上所述，本件上訴意旨所指，與法律
規定得為第三審上訴理由之違法情形不相適合，其上訴違背法律
上之程式，應予駁回。
據上論結，應依刑事訴訟法第三百九十五條前段，判決如主文。
中　　華　　民　　國　九十六　年　　十　　月　　四　　日
                      最高法院刑事第十庭
                          審判長法官  謝　俊　雄
                                法官  陳　世　雄
                                法官  魏　新　和
                                法官  吳　信　銘
                                法官  徐　文　亮
      本件正本證明與原本無異
                                      書  記  官
中　　華　　民　　國　九十六　年　　十　　月　　九　　日
                                                  Ａ
